【裁判字號】    95,交聲,315
【裁判日期】    950501
【裁判案由】    違反道路交通管理處罰條例聲明異議
【裁判全文】
臺灣臺北地方法院交通事件裁定  九十五年度交聲字第三一五號
受處分人
即異議人  甲○○
上列受處分人即異議人因違反道路交通管理處罰條例案件，對於
臺北市交通事件裁決所中華民國九十五年三月一日所為之處分（
原處分案號：北市裁一字第裁二二—Ａ一Ａ二一三一一九號），
聲明異議，本院裁定如下：
    主  文
異議駁回。
    理  由
一、按汽車駕駛人，駕駛汽車有違反道路交通安全規則，因而肇
    事致人死亡者，吊銷其駕駛執照；又汽車駕駛人，因違反本
    條例及道路交通安全規則之規定，受吊扣或吊銷駕駛執照處
    分時，吊扣或吊銷其持有各級車類之駕駛執照，道路交通管
    理處罰條例第六十一條第一項第四款、第六十八條分別有明
    文規定。而汽車行駛時，駕駛人應隨時注意車前狀況，並採
    取必要之安全措施，再汽車行近行人穿越道前，應減速慢行
    ，遇有行人穿越時，無論有無交通警察指揮或號誌指示，均
    應讓行人先行通過，道路交通安全規則第九十四條第三項及
    第一百零三條亦分別定有明文。
二、原處分意旨略以：受處分人即異議人甲○○於民國九十四年
    十二月二十一日上午六時十五分許，駕駛車牌號碼三八六—
    ＡＢ號民營公車，行經臺北市○○路○段、新生南路一段口
    時，該車右前車頭撞擊沿行人穿越道北向南穿越道路行走之
    行人楊式宇而肇事，致楊式宇送醫不治死亡，原舉發機關即
    臺北市政府警察局交通警察大隊員警以受處分人有行人穿越
    道有行人通行，不暫停讓行人先行，違反道路交通安全規則
    肇事致人死亡之行為逕行掣單舉發，嗣經受處分人於應到案
    日期九十五年二月十五日前之九十五年二月十三日提出申訴
    ，原處分機關即臺北市交通事件裁決所函請原舉發機關調查
    結果，仍認受處分人有前揭違規行為，乃依道路交通管理處
    罰條例第四十四條第二款（裁決書贅載第一項）、第六十一
    條第一項第四款規定，及違反道路交通管理事件統一裁罰基
    準及處理細則所訂之違反道路交通管理事件統一裁罰基準表
    ，於九十五年三月一日裁處罰鍰一千二百元，並吊銷駕駛執
    照，一年內禁考。
三、異議意旨略以：受處分人甲○○於九十四年十二月二十一日
    上午六時十五分許，駕駛車牌號碼三八六—ＡＢ號民營公車
    ，行駛於臺北市○○路、新生南路西向東之公車專用道，而
    在公車專用道停等紅燈號誌轉綠燈號誌後起駛穿越新生南路
    ，而通過新生南路口進入仁愛路專用道起端點後，與一欲穿
    越仁愛路由新生南路往南方向之行人楊式宇發生碰撞，楊式
    宇送醫不治死亡，而楊式宇係自安全島內突然出來，未依號
    誌指示下欲強行穿越道路，受處分人見狀已來不及煞車，更
    無行經行人穿越道不禮讓行人之舉，本件裁決書所根據之證
    據，有諸多違背法令之處，爰依法聲明異議云云。
四、經查：本件受處分人對於上開時、地駕車肇事撞及被害人楊
    式宇，致被害人死亡之事實，業經受處分人於本院及相關刑
    事案件中坦承不諱（見本院卷第二十頁、第二十九頁至第三
    十頁、第四十一頁至第四十四頁、第六十二頁），並有道路
    交通事故現場圖、交通事故談話紀錄表、交通事故補充資料
    、交通事故調查報告表(一)、交通事故調查報告表(二)、現場照
    片等件影本附卷可稽（見本院卷第十七頁、第十九頁、第二
    十頁、第二十一頁、第二十四頁、第三十六頁至第四十頁、
    第四十八頁、第四十九頁、第五十二頁至第五十六頁），被
    害人係因本件車禍肇致出血性休克死亡，亦經臺灣臺北地方
    法院檢察署檢察官督同檢驗員相驗屬實，有相驗屍體證明書
    在卷足憑（見本院卷第三十二頁），而受處分人係在行人穿
    越道上撞到被害人，且案發時受處分人正好看右邊後照鏡，
    乘客即目擊證人乙○○大叫一聲，受處分人才轉頭，沒有馬
    上煞車等語，業據目擊證人乙○○於警詢、偵查及本院調查
    時證述明確（見本院卷第二十二頁至第二十三頁、第三十三
    頁、第六十七頁反面），足見受處分人應係未注意車前狀況
    ，而受處分人依當時情形又非不能注意，竟疏未注意車前狀
    況及該行人穿越道上適有被害人通過，致撞及被害人，其就
    本件車禍之發生自有過失，且其過失與被害人之死亡間具有
    相當因果關係至明。是被告所辯：被害人係自安全島內突然
    出來，伊見狀已來不及煞車云云，與事實不符，不足採信。
    證人乙○○固於本院調查中，經受處分人再向其確認當時被
    害人當時是否確實走在斑馬線上，或走在安全島之後之路徑
    ，又證以：當時我剛上車坐下，天色黑，斑馬線在地上，我
    不確定被害人當時是否走斑馬線等語（見本院卷第六十八頁
    反面）。惟參諸證人乙○○於本院調查時結證：當時車子是
    紅燈剛起步，我看見被害人手插在口袋，頭低低的，沒有看
    前面，也沒有東張西望，是想事情的感覺，神態是悠閒的，
    被害人是好像正常走他的路，加油站到大安分局有一個滿大
    的斑馬線，我的直覺是從加油站步行到大安分局就是走斑馬
    線，且被害人當時的神情讓我覺得他是走斑馬線等語（見本
    院卷第六十七頁反面至第六十九頁），而依卷附道路交通事
    故現場圖及現場照片，臺北市○○路設有公車專用道，故於
    道路中央設有分隔島，而分隔島之花圃又有一定之高度，被
    害人在臺北市○○路○段、新生南路一段口由北往南方向欲
    穿越仁愛路，只有在未設分隔島劃設有行人穿越道之平面處
    穿越最為方便，此對案發時已高齡七十五歲之被害人而言更
    是如此，是被害人被撞時，應係走在行人穿越道上，始符合
    當時情狀。雖被害人闖紅燈穿越馬路，亦有違反交通規則，
    就本件車禍之發生與有過失，然被害人與有過失，仍無礙受
    處分人過失罪責之成立。況本件受處分人之上開業務過失致
    死犯行，業經臺灣臺北地方法院檢察署檢察官以九十五年度
    偵字第九八一、一九一號提起公訴，現於本院九十五年度交
    訴字第一六號審理中，有該起訴書在卷可稽，並經本院依職
    權調取該刑事卷宗核閱無訛，是受處分人確係因過失未注意
    車前狀況致撞及行走於行人穿越道之被害人致死無訛。從而
    ，原處分機關依道路交通管理處罰條例第四十四條第二款、
    第六十一條第一項第四款之規定及違反道路交通管理事件統
    一裁罰基準及處理細則所訂之違反道路交通管理事件統一裁
    罰基準表，裁處罰鍰一千二百元，並吊銷駕駛執照，一年內
    禁考，核無不當。本件異議為無理由，應予駁回。
據上論斷，應依道路交通案件處理辦法第十九條，裁定如主文。
中    華    民    國  九十五  年    五    月    一    日
                          臺灣臺北地方法院交通法庭
                              法      官  孫萍萍
以上正本證明與原本無異
如不服本裁定應於送達後五日內向本院提出抗告狀
                              書  記  官  張汝琪
中    華    民    國  九十五  年    五    月    一    日


司法院資訊處製作；財團法人民間司法改革基金會備份。
